臺灣高等法院刑事判決
111年度上易字第689號
上  訴  人  臺灣臺北地方檢察署檢察官
被      告  吳香凝


上列上訴人因被告詐欺案件，不服臺灣臺北地方法院111年度易
字第133號，中華民國111年3月30日第一審判決（起訴案號：臺
灣臺北地方檢察署110年度偵字第18400號），提起上訴，本院判
決如下：
    主  文
原判決撤銷。
吳香凝幫助犯詐欺取財罪，處拘役肆拾日，如易科罰金，以新臺
幣壹仟元折算壹日。
    事  實
一、吳香凝明知其個人及配偶所有之銀行帳戶均因出借予其孫女
    夏唯宸（原名「夏韻荃」、「夏君婷」）後自民國107年間
    起為夏唯宸非法利用而遭凍結，依此經驗，已可預見將金融
    帳戶交付夏唯宸使用，可能幫助夏唯宸充作收取不法所得之
    用而遂行詐欺取財犯罪，竟仍基於縱夏唯宸以其所提供之金
    融帳戶實行詐欺取財犯罪亦不違背其本意之幫助犯意，先於
    109年4月18日向其不知情之胞弟吳其欣（所涉幫助詐欺取財
    罪嫌，業經檢察官另為不起訴處分確定）借用吳其欣所有之
    中國信託商業銀行城北分行帳號000-000000000000號帳戶（
    下稱本案帳戶），再將該帳戶之存摺、提款卡及密碼交付夏
    唯宸，藉以幫助夏唯宸為詐欺取財犯行。夏唯宸隨即意圖為
    自己不法之所有，基於詐欺取財之犯意，先後於同年11月25
    日、26日，在臉書社群媒體使用暱稱「Hsia WeiChen」或「
    Shia Zhichi」，分別向莊智欽、鍾昌儒、林湛樺佯稱：購
    買蘋果iPhone行動電話，可轉賣獲利云云，致莊智欽、鍾昌
    儒、林湛樺均陷於錯誤，莊智欽遂於同年月25日、29日、30
    日匯款新臺幣（下同）共計12萬4,000元至本案帳戶，鍾昌
    儒亦於同年月25日、26日匯款共計5萬1,000元至本案帳戶，
    林湛樺則於同年月26日、29日、30日匯款共計31萬2,000元
    至本案帳戶。嗣因莊智欽、鍾昌儒、林湛樺發覺受騙而報警
    處理，始循線查獲上情（夏唯宸所涉此部分詐欺取財犯行，
    業經臺灣臺南地方法院分別以110年度易緝字第23號、110年
    度易字第1138號判處罪刑確定）。
二、案經莊智欽、鍾昌儒、林湛樺訴由臺北市政府警察局大同分
    局報告臺灣臺北地方檢察署檢察官偵查起訴。
    理  由
壹、證據能力部分：
    本案據以認定被告吳香凝犯罪之供述證據，其中屬於傳聞證
    據之部分，檢察官、被告在本院審理時均未爭執其證據能力
    ，復經本院審酌認該等證據之作成無違法、不當或顯不可信
    之情況，非供述證據亦查無公務員違背法定程序而取得之情
    事，自均有證據能力。
貳、實體部分：
一、前揭事實，業據被告坦承不諱，並經證人吳其欣於警詢及偵
    查中證述、暨告訴人莊智欽、鍾昌儒、林湛樺於警詢時指述
    明確，且有告訴人3人與夏唯宸間通訊軟體對話截圖（見110
    年度偵字第5854號卷第51至94頁、110年度偵字第4609號卷
    第39至45、50至52、55頁）、本案帳戶開戶資料與客戶歷史
    交易清單、告訴人鍾昌儒、林湛樺所提出之網路銀行轉帳交
    易明細表（見110年度偵字第4609號卷第18至27、39、45、4
    9、53、54頁）、告訴人莊智欽所提出之網路轉帳交易明細
    表（見110年度偵字第5854號卷第55、62、67、73、82頁）
    、臺灣臺南地方法院110年度易緝字第23號、110年度易字第
    1138號刑事判決（見本院卷第151至167頁）附卷可稽。本案
    事證明確，被告犯行洵堪認定，應予依法論科。
二、按刑法上之幫助犯，係對於犯罪與正犯有共同之認識，而以
    幫助之意思，對於正犯資以助力，且未參與實行犯罪之行為
    者而言。查被告提供本案帳戶之存摺、金融卡及密碼予夏唯
    宸，使告訴人3人因遭夏唯宸詐騙而將款項分別匯入本案帳
    戶，被告僅為夏唯宸之詐欺取財犯行提供助力，尚無證據足
    認其有自己實施詐欺取財犯罪之意思、或有與夏唯宸共同詐
    欺取財犯罪之犯意聯絡、或有直接參與詐欺取財犯罪構成要
    件行為分擔等情事，故其應屬幫助犯詐欺取財罪無訛。核其
    所為，係犯刑法第30條第1項前段、第339條第1項之幫助詐
    欺取財罪。其以一行為幫助夏唯宸分別詐取告訴人3人之財
    物，而觸犯三構成要件相同之罪名，為想像競合犯，依刑法
    第55條前段規定，應從一幫助詐欺取財罪處斷。其係對詐欺
    取財罪之正犯夏唯宸資以助力而未參與詐欺取財犯罪行為之
    實行，為幫助犯，依刑法第30條第2項規定，減輕其刑。
三、原審認被告幫助夏唯宸向告訴人3人詐取款項，事證明確，
    而予論罪科刑，固非無見。惟查被告明知夏唯宸自107年間
    起即因非法利用其本人及其配偶之銀行帳戶而遭訴追，竟僅
    因愛孫心切，即向其胞弟借得本案帳戶資料後交付夏唯宸，
    致夏唯宸得以之作為詐取他人財物之用，且告訴人3人所受
    損害非微，被告犯後迄今不僅未獲告訴人3人原諒或與告訴
    人3人達成民事上和解，更未賠償分文，難認所受刑之宣告
    以暫不執行為適當，自不宜宣告緩刑。原判決未審酌及此，
    逕以被告坦承犯行，因愛孫心切，方一時失慮，將本案帳戶
    交付夏唯宸，使素行不良之夏唯宸有機可乘，其亦為最大受
    害者，起訴書亦載明其歷此教訓當知警惕，應無再犯之虞，
    且其年事已高，建請從輕量刑，以勵自新等情為由，即認其
    所受刑之宣告以暫不執行為適當，而予宣告緩刑2年，自有
    未洽。檢察官據此上訴，指摘原判決不當，為有理由。是原
    判決既有上開可議之處，自屬無可維持，應由本院撤銷改判
    。
四、爰審酌被告雖無前科，素行良好，然明知其個人及配偶所有
    之銀行帳戶均因出借予夏唯宸後自107年間起為夏唯宸非法
    利用而遭凍結，依此經驗，已可預見將金融帳戶交付夏唯宸
    ，可能幫助夏唯宸再予不法利用，竟仍向其胞弟借得本案帳
    戶交付夏唯宸，終遭夏唯宸充作收取詐騙所得之用，危害社
    會秩序、金融交易安全及告訴人3人之財產權益，犯後雖坦
    承犯行，然告訴人3人所受損害非輕，被告迄未與告訴人3人
    達成民事上和解，亦未獲告訴人3人原諒，更未賠償分文，
    兼衡其自陳高中畢業之智識程度、已婚、現罹腦部疾病、因
    受夏唯宸拖累致經濟困窘而與配偶入住榮民之家等生活狀況
    、年事已高、因愛孫心切始提供帳戶幫助詐欺、尚非策劃及
    主導詐欺犯罪之人、亦無實際獲利等犯罪之動機、目的、手
    段等一切情狀，量處如主文第2項所示之刑，並諭知易科罰
    金之折算標準。
五、本案既無積極證據足認被告因犯罪而實際獲取任何財物或利
    益，自無從宣告沒收或追徵其犯罪所得，附此敘明。
據上論斷，應依刑事訴訟法第369條第1項前段、第364條、第299
條第1項前段，刑法第30條第1項前段、第2項、第339條第1項、
第55條、第41條第1項前段，刑法施行法第1條之1第1項，判決如
主文。　　
本案經檢察官周啟勇到庭執行職務。
中　　華　　民　　國　　111 　年　　10　　月　　28　　日
                  刑事第十五庭審判長法　官 陳芃宇
                                    法　官 陳俞伶
                                    法　官 余銘軒
以上正本證明與原本無異。
不得上訴。
                                    書記官 陳雅加
中　　華　　民　　國　　111 　年　　10　　月　　31　　日
附錄：本案論罪科刑法條全文　　　　　　　　　　　　　　　
中華民國刑法第339條（普通詐欺罪）
意圖為自己或第三人不法之所有，以詐術使人將本人或第三人之
物交付者，處5年以下有期徒刑、拘役或科或併科50萬元以下罰
金。
以前項方法得財產上不法之利益或使第三人得之者，亦同。
前二項之未遂犯罰之。